臺灣高雄地方法院刑事判決　　　　　　　 96年度訴字第785號
公　訴　人　臺灣高雄地方法院檢察署檢察官
被　　　告　乙○○
　　　　　　　　　　（現另案於臺灣高雄女子監獄執行中）
上列被告因違反毒品危害防制條例案件，經檢察官提起公訴（96
年度毒偵字第69號、第72號、第267 號），嗣因被告就被訴事實
為有罪之陳述，經本院告知簡式審判程式意旨，並聽取公訴人及
被告之意見後，本院合議庭裁定由受命法官獨任依簡式審判程式
審理，判決如下：
    主  文
乙○○施用第一級毒品，處有期徒刑玖月。扣案之殘留海洛因之
注射針筒伍支、吸管貳支及膠袋柒個，均沒收銷燬之。又施用第
二級毒品，處有期徒刑伍月，扣案之殘留甲基安非他命之吸食器
壹組及玻璃吸食器壹支，均沒收銷燬之。應執行有期徒刑壹年，
扣案之殘留海洛因注射針筒伍支、吸管貳支、膠袋柒個及殘留甲
基安非他命之吸食器壹組、玻璃吸食器壹支，均沒收銷燬之。
    事  實
一、鄭惠嫻前於民國93年間，因施用毒品案件，經本院裁定送勒
    戒處所觀察、勒戒後，認有繼續施用毒品之傾向，再經本院
    裁定令入戒治處所施以強制戒治，於95年2 月10日停止強制
    戒治出所，由臺灣高雄地方法院檢察署檢察官於95年2 月17
    日，以95年度戒毒偵字第84號為不起訴處分確定。詎其仍不
    知悔改，明知海洛因、甲基安非他命業經公告為毒品危害防
    制條例第2 條第2 項第1 款、第2 款所列管之第一級、第二
    級毒品，不得非法持有、施用，於上開強制戒治執行完畢後
    5 年內，基於反覆、延續施用第一級毒品海洛因及第二級毒
    品甲基安非他命之單一行為決意，自95年8 月14日上午10時
    35分回溯48小時、96小時內某時起，至95年11月20日上午12
    時58分回溯48小時、96小時內某時止，在高雄縣美濃鎮○○
    街57號住處，反覆施用第一級毒品海洛因及第二級毒品甲基
    安非他命。嗣在95年8 月14日6 時40分，在高雄縣美濃鎮○
    ○街57號與徐永得為警查獲，扣得摻有海洛因成分之注射針
    筒5 支、膠袋7 個、盛管2 支及摻有甲基安非他命成分之吸
    食器1 組、玻璃吸食器1 支。經警徵得其同意採集尿液送驗
    ，結果呈甲基安非他命及嗎啡陽性反應；及因其係警方列管
    毒品調驗人口，分別於95年9 月1 日、95年11月20日經警通
    知到案，並於同日經警採尿送驗，均呈嗎啡及甲基安非他命
    陽性反應，而查悉上情。
二、案經高雄縣政府警察局旗山分局報請台灣高雄地方法院檢察
    署檢察官偵查起訴。
    理  由
一、本件被告鄭惠嫻係違反毒品危害防制條例第10條第1 項、第
    2 項施用第一級、第二級毒品罪，其法定刑為死刑、無期徒
    刑、最輕本刑為3 年以上有期徒刑以外之罪，於準備程序進
    行中，被告就被訴事實為有罪之陳述，由受命法官告知簡式
    審判程序之要旨並聽取其與公訴人之意見，經被告同意適用
    簡式審判程序後，本院亦認無不得或不宜改依簡式審判程序
    進行之處，爰依刑事訴訟法第273 條之1 第1 項、第284 條
    之1 規定，本院合議庭裁定裁定本件由受命法官獨任進行簡
    式審判程序，合先敘明。
二、上開事實，業據被告於審理時坦承不諱，且經警查獲3 次，
    採集其尿液，送台灣檢驗科技股份有限公司及長榮大學鑑驗
    結果，被告尿液均呈施用海洛因、甲基安非他命後之嗎啡及
    甲基安非他命陽性反應，此有警製真實姓名對照表、應受尿
    液採驗人尿液檢體採集送驗紀錄表、列管毒品人口尿液檢體
    採集送驗紀錄表、台灣檢驗科技股份有限公司出具之濫用藥
    物尿液檢驗報告1 紙、長榮大學出具之濫用藥物尿液檢驗報
    告2 紙在卷可稽（95年8 月14日查獲採尿部分：見高雄地方
    法院檢察署95年度毒偵字第7429號偵卷第18頁；95年9 月1
    日及95年11月20日查獲採尿部分：見高雄縣政府警察局旗山
    分局刑案件偵查卷宗高縣旗警偵移字第0950011250號卷第4
    頁及第00000000 00 號卷第5 頁）；而扣案之注射針筒5支
    、吸管2 支、膠袋7 個，經本院送請高雄醫學大學附設中和
    紀念醫院鑑驗結果，均含有海洛因，此有該醫院出具之檢驗
    報告14 紙附卷足憑（見本院卷第47頁至49頁、第51頁至52
    頁、第55頁至56頁、第58頁至64頁），甲基安非他命之吸食
    器1 組、玻璃吸食器1 支，經本院送請高雄醫學大學附設中
    和紀念醫院鑑驗結果，均含有甲基安非他成份，此有該醫院
    出具之檢驗報告2 紙附卷足憑（見本院卷第53頁至54頁），
    復有注射針筒5 支、吸管2 支、膠袋7 個、甲基安非他命之
    吸食器1 組、玻璃吸食器1 支扣案可憑，是被告之自白核與
    事實相符，應堪採信。
三、又被告前於93年間，因施用毒品案件，經本院裁定送勒戒處
    所觀察、勒戒後，認有繼續施用毒品之傾向，再經本院裁定
    令入戒治處所施以強制戒治，於95年2 月10日停止強制戒治
    出所，由臺灣高雄地方法院檢察署檢察官於95年2 月17日，
    以95年度戒毒偵字第84號為不起訴處分確定，有臺灣高等法
    院被告前案紀錄表1 份在卷可稽，被告於觀察、勒戒、強制
    戒治執行完畢釋放後，5 年內再為本件施用毒品犯行，自應
    依法論罪科刑。是以本件事證明確，被告犯行堪以認定。
四、另被告辯稱：上揭犯罪事實，業經本院95年度訴字第3625號
    判決云云。惟查，依該判決所認，被告於前案施用第一級毒
    品海洛因，及施用第二級毒品甲基安非他命之犯行，與本案
    犯罪事實，二者間並無集合犯實質上一罪關係，因而將本案
    犯罪事實，全部退回由檢察官另為適法之處理，有卷附本院
    95年度訴字第3625號判決書附卷可稽，因此，本案犯罪事實
    ，尚未經本院審理，且與前案並無實質上一罪之關係，本院
    自得予以審理，則被告辯稱：上揭犯罪事實，業經本院95
    年度訴字第3625號判決云云，自無可採。
五、論罪科刑部分：
(一)、按海洛因、甲基安非他命分別係毒品危害防制條例第2 條第
    2 項第1 、2 款所稱之第一、二級毒品，是被告施用海洛因
    、甲基安非他命之行為，分別係犯該條例第10條第1 項之施
    用第一級毒品罪、同條第2 項之施用第二級毒品罪。被告持
    有第一、二級毒品，嗣進而施用之，持有之低度行為應為施
    用之高度行為所吸收，不另論罪。按刑事法若干犯罪行為態
    樣，本質上原具有反覆、延續實行之特徵，立法時既予特別
    歸類，定為犯罪構成要件之行為要素，則行為人基於概括之
    犯意，在密切接近之一定時、地持續實行之複次行為，倘依
    社會通念，於客觀上認為符合一個反覆、延續性之行為觀念
    者，於刑法評價上，即應僅成立一罪。學理上所稱「集合犯
    」之職業性、營業性或收集性等具有重複特質之犯罪均屬之
    。而毒品危害防制條例既依成癮性、濫用性及對社會危害性
    將毒品分為4 級，且僅處罰施用第1 、2 級毒品，足見該條
    例所處罰施用第1 、2 級毒品，其構成要件行為之要素係具
    有成癮、濫用之反覆、延續實行之性質，且依社會通念於客
    觀上認為係符合一個反覆、延續性之行為觀念。本件被告反
    覆施用第一級毒品海洛因及第二級毒品甲基安非他命多次，
    在時空上，確有密接關係，則被告之施用第一級毒品海洛因
    及第二級毒品甲基安非他命犯行，顯係出於反覆、延續施用
    該種毒品之單一行為決意即明，從而在行為概念上，應均評
    價認係包括一罪之集合犯，較符合社會通念，也較為合理。
    被告上開所犯之施用第一、二級毒品罪，犯意各別，行為互
    殊，觸犯構成要件不同之罪，應予分論併罰。
(二)、爰審酌被告被告前有施用毒品之不良素行，歷經觀察、勒戒
    程序、強制戒治後，仍未能徹底戒絕毒品，顯見意志不堅，
    且有失政府制定毒品危害防制條例之立法美意，本不宜寬貸
    ，惟念其施用毒品乃自戕一己之身體健康，尚未害及他人，
    且犯後尚知坦承犯行等一切情狀，分別量處如主文所示之刑
    ，並定其應執行之刑。扣案之含第一級毒品海洛因殘渣之注
    射針筒5 支、吸管2 支、膠袋7 個；含有第二級毒品甲基安
    非他命殘渣之吸食器1 組、玻璃吸食器1 支，因客觀上已無
    法與殘留之海洛因及甲基安非他命完全析離，反增執行之困
    難，應將之同視為第一級毒品海洛因及第二級毒品甲基安非
    他命，而同為違禁物，故上開扣案物品，不問屬於犯人與否
    ，均依毒品危害防制條例第18條第1 項前段規定，沒收銷燬
    之。另扣案之注射針筒1 及吸管1 支、經送鑑定結果，表面
    未呈海洛因及甲基安非他命毒品陽性反應，有高雄醫學大學
    附設中和紀念醫院96年3 月27日編號0000-000、341 號檢驗
    報告2 紙在卷可參（見本院卷第50、57頁），惟因被告供稱
    注射針筒1 及盛管1 支係證人徐永得即被告之丈夫所有，並
    非其所有（見本院卷第36頁），爰不宣告沒收。
四、退併辦部分
    併辦意旨（臺灣高雄地方法院檢察署96年毒偵字第71號）另
    以：被告分別於95年7 月17日14時58分為警採尿前回溯24
    小時、96小時內之某時（不含警力拘束時間），在高雄縣美
    濃鎮○○街57號住處及其他不詳處所內，施用第一級毒品海
    洛因及第二級毒品甲基安非他命。嗣於95年7 月17日13時30
    分許在高雄縣美濃鎮○○街57號旁產業道路為警查獲，並當
    場扣得海洛因2 小包（含袋毛重0.3 公克）、殘渣袋1 個、
    盛管1 支、注射針頭筒2 支、甲基安非他命1 小包（含袋毛
    重0.5 公克）等物，與上開起訴部分，係屬集合犯，請求併
    辦云云。惟查，上開併辦之施用毒品犯行之時間較本案之施
    用毒品行為之時間早，且被告曾於95年7 月27日施用第一級
    毒品海洛因、第二級毒品甲基安非他命，經本院95年訴字第
    3625號判決有期徒刑7 月及3 月確定，有本院95年度訴字第
    3625號判決書及臺灣高等法院被告前案紀錄表附卷可稽，則
    本院自難信併案部分與本案犯行間存有集合犯之實質上一罪
    關係而併予審理，爰將此部分退回檢察官另為適法之處理。
據上論斷，應依刑事訴訟法第273 條之1 第1 項、第284 條之1
、第299 條第1 項前段，毒品危害防制條例第10條第1 項、第2
項、第18條第1 項前段，刑法第11條前段、第51條第5 款，判決
如主文。
本案經檢察官甲○○到庭執行職務。
中　　華　　民　　國　　 96　　年　　5　　月　　28　　日
                   刑事第十五庭   法　官  文昌
以上正本證明與原本無異。
如不服本判決，應於判決送達後10日內，向本院提出上訴狀。
中　　華　　民　　國　　 96　　年　　5　　月　　28　　日
                                  書記官  吳良美
附錄
毒品危害防制條例第10條第1 項
施用第一級毒品者，處 6 月以上 5 年以下有期徒刑。
施用第二級毒品者，處 3 年以下有期徒刑。
